【裁判字號】    95,上易,188
【裁判日期】    950726
【裁判案由】    損害賠償
【裁判全文】
臺灣高等法院臺中分院民事判決         95年度上易字第188號
上  訴  人  乙○○
訴訟代理人  徐明珠律師
複  代理人  林更穎律師
被  上訴人  甲○○
訴訟代理人  王庭鴻律師
上列當事人間損害賠償事件，上訴人對於中華民國95年4月11日
臺灣南投地方法院95年度訴字第27號第一審判決提起上訴，本院
於中華民國95年7月12日言詞辯論終結，並為判決如下：
    主  文
上訴駁回。
第二審訴訟費用由上訴人負擔。
    事實及理由
一、本件被上訴人起訴主張：上訴人乙○○前積欠訴外人黃三合
    債務多年未還，黃三合乃與其友人湯炫貴及被上訴人甲○○
    等人於94年4月12日15時許，前往南投縣埔里鎮○○路30之4
    號上訴人所經營之小吃店同桌，與上訴人乙○○及其妻許粉
    商談清償債務事宜，詎竟頓起殺機，並基於連續殺人之犯意
    ，持其所有之鐮刀，砍殺湯炫貴、被上訴人甲○○二人之頭
    部，致湯炫貴因此受有顱內出血之傷害，另被上訴人甲○○
    則受有頭部外傷併頭部撕裂傷，黃三合見狀搶下被告手中之
    鐮刀。其後湯炫貴雖經緊急送醫急救，惟仍不治死亡，另被
    上訴人甲○○則受有頭部外傷併頭部撕裂傷，在現場經送醫
    急救，倖免於難。被上訴人因本件傷害支出醫療費新台幣（
    下同）860元。又被上訴人僅係陪同訴外人黃三合與上訴人
    商談債務問題，既非債權債務之當事人，於商談過程中亦未
    參與談判或為任何助勢之行為，竟莫明遭受上訴人持鐮刀無
    情砍殺，其精神上所受之痛苦甚鉅。被上訴人請求精神慰撫
    金50萬元，應屬妥適，為此依侵權行為之法律關係提起本訴
    ，求為上訴人應給付被上訴人50萬零860元，及自起訴狀繕
    本送達次日起至清償日止按年息百分之五計算之利息（原審
    判決上訴人應給付醫療費860元，及非財產上之損害40萬元
    ，及遲延利息，而駁回其餘部分之請求，被上訴人就一審敗
    訴部分並未上訴，上訴人僅就一審敗訴中命其給付非財產上
    之損害40萬元本息部分，提起上訴）。並於本院答辯聲明求
    為判決：駁回上訴。
二、上訴人則以：本件係肇因訴外人黃三合糾集被上訴人甲○○
    等人至上訴人處討債，態度兇惡，對上訴人之妻許粉稱：「
    今天一定要還錢，你沒有還，我一定不放過你們！」、「你
    們不會去地下錢莊借！」上訴人實因深恐一家老小被討債集
    團傷害，情急之下取出數日前掃墓用之鎌刀，被上訴人持鐵
    椅與上訴人拉扯時，上訴人所持鎌刀不慎割到被上訴人，致
    被上訴人頭部受有刀傷。被上訴人所受之傷為頭部外傷併頭
    部撕裂傷18公分之傷害，其於受傷當日至財團法人埔里基督
    教醫院縫合後即離去，並未住院。嗣分別於94年4月13日、
    18日、19日、21日前往接受門診治療即已痊癒，且被上訴人
    因此而支出之醫療費僅為860元，足見其傷勢並不嚴重，原
    審判命上訴人應給付非財產上之損害40萬元顯屬過高等語資
    為抗辯。並提出上訴聲明求為判決：
  (一)原判決第一、四、五項除免為假執行部分外，關於命上訴人
    給付被上訴人超過860元本息與該部分假執行之宣告，暨負
    擔訴訟費用之裁判均廢棄。
  (二)上開廢棄部分，被上訴人在第一審之訴及其假執行之聲請均
    駁回。
  (三)第一、二審訴訟費用除確定部分外，均由被上訴人負擔。
三、查本件被上訴人主張上訴人前積欠訴外人黃三合債務多年未
    還，黃三合乃與其友人湯炫貴及被上訴人等人於94年4月12
    日15時許，前往南投縣埔里鎮○○路30之4號上訴人所經營
    之小吃店與上訴人及其妻許粉商談清償債務事宜，詎上訴人
    竟持其所有之鎌刀，猛砍湯炫貴、上訴人二人之頭部，致被
    上訴人受有頭部外傷併頭部撕裂傷18公分之傷害等情（湯炫
    貴頭部嚴重外傷併腦出血及顱內出血，送醫急救，不治死亡
    ），業經提出財團法人埔里基督教醫院診斷證明書乙紙為憑
    ，即上訴人於警訊中亦自承：「．．．．．因黃三合一起與
    我老婆談債務之問題，因黃三合堅持說今日一定要還錢，所
    以我在旁邊聽到後很生氣，但我還是向他求情，希望他能給
    我三天時間還錢，不過黃三合依然不肯，我一氣之下就至廁
    所前瓦斯桶旁，拿該鎌刀往其中一名男子（警方查證為湯炫
    貴）的頭部割下去後，再向另一名男子（警方查證為甲○○
    ）的頭部割下去」等語（見南投縣警察局埔里分局刑案偵查
    卷第3頁、第4頁）。此外證人王聖財於原審刑事庭審理時證
    稱略以：他們開始吵架時，我聽到聲音，有二個人流血，乙
    ○○拿刀子（見本院卷第11頁、12頁），證人黃三合於原審
    刑事庭審理時亦證稱：「當時我正在跟許粉討論如何處理債
    務，乙○○就跟許粉說你不要再說了，許粉就叫他去旁邊，
    她來跟我談就好了，乙○○就走開了，我繼續與許粉討論，
    突然乙○○就拿刀子就砍了，他如何去拿刀子我並沒有看到
    。他刀子就先砍了湯炫貴一刀，再砍甲○○一刀．．．．」
    （見本院卷第16頁反面）。足見上訴人抗辯伊持掃墓用之鎌
    刀，被上訴人持鐵椅與上訴人拉扯時，被上訴人所持鎌刀不
    慎割到被上訴人，致被上訴人受有頭部外傷乙節並不可採，
    應認上訴人確有故意侵害被上訴人身體之侵權行為。
四、按因故意或過失，不法侵害他人之權利者，負損害賠償責任
    ；不法侵害他人之身體、健康、名譽、自由、信用、隱私、
    貞操，或不法侵害其他人格法益而情節重大者，被害人雖非
    財產上之損害，亦得請求賠償相當之金額，民法第184條第1
    項前段、第195條第1項前段分別定有明文。本件上訴人因故
    意不法侵害被上訴人甲○○之身體，致被上訴人甲○○受傷
    ，上訴人之不法行為與被上訴人甲○○之受傷間有相當因果
    關係存在，上訴人應負故意之侵權行為損害賠償責任，是被
    上訴人等依侵權行為法則請求上訴人賠償非財產上之損害，
    於法有據應予准許。查頭部為人之要害，以鎌刀砍之足以發
    生重大之危害，輕則受傷，重則喪命（另一被害人湯炫貴即
    因遭上訴人砍頭部而不治死亡），乃上訴人竟因被上訴人等
    人討債發生爭執，即持刀攻擊並砍被上訴人之頭部，致被上
    訴人頭部外傷併頭部撕裂傷18公分，對被上訴人身體之危害
    堪認非常屬嚴重。又被上訴人為高中肄業，現職自營商製麵
    業，每月營業額12至15萬元（成本約三分之一，利潤為8萬
    至10萬元），有土地建物各一筆、汽車一輛財產總額均24萬
    餘元，現已離婚，二名子女由被上訴人監護扶養。上訴人國
    小畢業，與配偶許粉租屋經營小吃店，每月營業收入均5萬
    元至6萬元，目前已結束營業等情，為兩造所不爭執。本院
    審酌兩造之身分地位、教育程度、經濟狀況、財產收入，上
    訴人對被上訴人之危害程度，及被上訴人精神上所受打擊之
    痛苦等情狀，認原審酌定上訴人應給付被上訴人非財產上之
    損害40萬元，洵屬妥當。
五、綜上所述，被上訴人依侵權行為之法律關係，請求上訴人給
    付非財產上之損害40萬元及自起訴狀繕本送達上訴人之翌日
    （即94年8月4日）起至清償日止按年息百分之五計算之法定
    遲延利息，洵屬正當，應予准許。原審判決上訴人應如數給
    付，並依被上訴人之聲請，准供擔保為假執行之宣告，經核
    並無違誤，上訴意旨指摘原判決此部分不當，求予廢棄，改
    判駁回被上訴人在第一審此部分之訴及其假執行之聲請，並
    無理由，應予駁回。
六、據上論結，本件上訴為無理由，依民事訴訟法第449條第1項
    、第78條，判決如主文。
中    華    民    國    95    年    7     月    26    日
                      民事第七庭審判長法  官  袁再興
                                      法  官  陳賢慧
                                      法  官  盧江陽
以上正本係照原本作成。
不得上訴。
                                      書記官  陳文琴
中    華    民    國    95    年    7     月    28    日
                                                      Ｈ


司法院資訊處製作；財團法人民間司法改革基金會備份。
